臺灣苗栗地方法院刑事裁定　　　　　　　　92年度自字第25號
自　訴　人　丙○○
自訴代理人　邱炎浚律師
被　　　告　丁○○
　　 （原名陳冠樺）
　　　　　　乙○○
　 　（原名林姿瑢）
共　　　同
選任辯護人　張玉琳律師
　　　　　　彭火炎律師
被　　　告　甲○○
上列被告因背信案件，經自訴人提起自訴，本院裁定如下：
    主  文
自訴駁回。
    理  由
一、按「法院或受命法官於自訴案件第一次審判期日前訊問及調
    查結果，如認為案件有刑事訴訟法第252條至第254條之情形
    者，得以裁定駁回其自訴」；「犯罪嫌疑不足者，應為不起
    訴處分」，刑事訴訟法第326條第3項、第252條第10款分別
    定有明文。
二、本件自訴意旨略以：自訴人於民國75年11月間，委託被告甲○○代為購買苗栗縣三灣鄉親民工商專科學校附近土地，並
    將購地款項匯交被告甲○○，嗣被告甲○○因自身事務繁忙
    ，而將購地事務委託當時擔任親民工商董事長之被告丁○○
    （原名「陳冠樺」、再之前又名「陳雙來」）處理。被告丁○○嗣於76年間代為購得坐落苗栗縣頭份鎮○○○段九芎林
    小段第42-4、42-5、42 -9 、42-10 、43、188 、188-1 、
    190 、190-1 、190-2 、191 等地號如附表所示11筆土地，
    因被告甲○○及自訴人均無自耕能力，而由丁○○信託登記
    其妻即被告乙○○（原名「林姿瑢」，再之前又名「林雙蓉
    」）名下。被告甲○○、丁○○、乙○○三人，明知登記於
    被告乙○○名下之該11筆土地並非彼三人所出資購買，彼三
    人僅係受託購買並受託登記，自身並無任何處分權利，並應
    於委託人指示時，即將系爭土地移轉登記予委託人所指定之
    人，詎彼三人卻共同基於為自己或他人不法利益及損害本人
    之意圖，於自訴人要求將系爭土地移轉於自訴人指定之名義
    人時，竟違背其受託任務，拒為移轉登記，反於77年間至82
    年間，擅自將系爭土地設定抵押予案外人邱英祧、新竹中小
    企銀、中國農民銀行，供為自己貸款之用，迄至於89年12月
    間，自訴人不得已向本院提起民事訴訟，訴請被告丁○○、
    乙○○二人將系爭土地移轉登記予自訴人時，被告丁○○、
    乙○○二人仍拒為移轉，並任令第三人銀行於90年10月5 日
    予以查封假扣押，致生損害於自訴人，因認被告等涉嫌共犯
    刑法第342 條第1 項之背信罪等語。
三、按犯罪事實應依證據認定之，無證據不得推定其犯罪事實，
    刑事訴訟法第154條定有明文。次按刑法第342條第1項背信
    罪之成立，須以為他人處理事務為前提，所為為他人云者，
    係指受他人委任，而為其處理事務而言。被告等堅決否認犯
    行，被告甲○○辯稱是案外人林俊男委託伊買地，指明移轉
    登記給自訴人；被告丁○○辯稱係受甲○○委任，不是受自
    訴人委任；乙○○亦辯稱係受陳冠樺委任等語。經查，被告
    丁○○、乙○○二人與自訴人間並無委任關係，被告丁○○
    係受被告甲○○複委任，被告乙○○則係受被告丁○○之信
    託登記之委託等事實，為自訴人與被告間所不爭之事項，是
    被告甲○○與自訴人間是否有委任關係，為被告等是否成立
    背信罪之前提要件。自訴人雖一再主張委託被告甲○○購地
    等事宜，然自訴人無法提出與被告甲○○間有委任關係之證
    據，且於自訴人所提出之84年9 月14日桃園16支郵局第156
    號存證信函（自證六號）之內容觀之，自訴人係承受案外人
    林俊男對被告甲○○上揭11筆「土地之所有權移轉登記請求
    權」，即委託被告甲○○購地之人係案外人「林俊男」，委
    任契約應僅存在於被告甲○○與林俊男二人間，雖嗣後林俊
    男將系爭土地所有權移轉登記請求權移轉予自訴人，但自訴
    人與被告甲○○二人間並不因此發生任何委任關係。是被告
    等未將土地返還自訴人及將系爭土地貸款致生損害予自訴人
    係屬民事上之糾紛，應循民事途徑解決，與刑事上背信罪之
    構成要件不合，尚無從遽以被告等拒絕辦理土地移轉及將系
    爭土地抵押借款之民事關係，即對被告論以背信罪責。此外
    ，復查無其他積極証據足資証明被告等有何自訴人所指之背
    信犯行，應認其罪嫌尚有不足，揆諸首開法條，本件自訴應
    予駁回。
據上論結，應依刑事訴訟法第326條第3項、第252條第10款，裁
定如主文。
中　　華　　民　　國　　94　　年　　11　　月　　29　　日
                  刑事第一庭    法　官　楊台清
以上正本與原本無異。
如不服本裁定應於送達後5日內向本院提出抗告狀。
                            　　書記官　王月香
中　　華　　民　　國　　94　　年　　12　　月　　1 　　日
